臺灣新北地方法院刑事判決
111年度審金訴字第386號
公  訴  人  臺灣新北地方檢察署檢察官
被      告  江啟宏




上列被告因詐欺等案件，經檢察官提起公訴（111年度偵字第405
75號），被告於準備程序中就被訴事實為有罪之陳述，經本院告
知簡式審判程序之旨，並聽取當事人之意見後，本院合議庭裁定
由受命法官獨任進行簡式審判程序，判決如下：
    主  文
乙○○共同犯洗錢防制法第十四條第一項之洗錢罪，處有期徒刑伍
月，併科罰金新臺幣肆萬元，罰金如易服勞役，以新臺幣壹仟元
折算壹日。
    事  實
一、乙○○明知詐騙集團不法份子為掩飾其不法行徑，避免執法人
    員之追究及處罰，經常利用他人之金融帳戶掩人耳目，依其
    智識程度及常識，亦可知若有不相識之人，要求自己需提供
    帳戶供對方匯入來路不明之大額款項、並指示自己需代為轉
    帳或領款交付予不相識之人，該款項極可能係犯罪所得之贓
    款，竟仍與真實姓名年籍不詳、綽號「皮卡丘」之人及其所
    屬之詐欺集團成員（無證據證明有未成年人參與或乙○○知悉
    共犯達3人）共同意圖為自己不法之所有，基於詐欺取財及
    掩飾、隱匿詐欺犯罪所得去向、所在之洗錢犯意聯絡，於民
    國109年12月5日23時18分許前某時，在新北市中和區某處，
    先向友人張紋嘉（所涉幫助詐欺罪嫌，業經臺灣新北地方檢
    察署檢察官以110年度偵字第16654號為不起訴處分）借用其
    所申辦台新銀行帳號000-00000000000000號帳戶(下稱台新
    銀行帳戶)之提款卡（含密碼），以供詐欺集團成員用以收
    受被詐欺民眾所匯入之款項，而該詐騙集團所屬不詳成員取
    得上開台新銀行帳戶資料後，即於109年12月初某日，以臉
    書暱稱「理財專家」結識甲○○，並向其佯稱加入博奕網站投
    資專案，將可獲高額利潤云云，致甲○○誤信為真而陷於錯誤
    ，依指示於109年12月5日23時18分許，將其中1筆款項新臺
    幣（下同）4萬元，以網路銀行轉帳方式，轉入上開台新銀
    行帳戶內，乙○○再依綽號「皮卡丘」之人指示，於109年12
    月6日0時12分許、同日13分許，至新北市○○區○○路00號全家
    中和福祥店內，以自動櫃員機各提領2萬元，合計4萬元，旋
    即再前往新北市中和區某處，全數轉交予綽號「皮卡丘」之
    人，以此方法製造金流之斷點，致無從追查上揭犯罪所得之
    去向，而掩飾或隱匿該犯罪所得。嗣經甲○○察覺受騙，報警
    處理，始查悉上情。
二、案經甲○○訴由新北市政府警察局三峽分局移送臺灣新北地方
    檢察署檢察官偵查起訴。
　　理  由
一、訊據被告對於上揭犯行坦承不諱，核與告訴人甲○○於警詢中
    之指述及證人張紋嘉於偵查中之證述情節大致相符，並有臺
    中市政府警察局霧峰分局成功派出所受理詐騙帳戶通報警示
    簡便格式表、告訴人甲○○提出之網路銀行轉帳交易明細截圖
    、通訊軟體對話內容截圖、證人張紋嘉台新銀行帳戶之交易
    明細各1份在卷可稽，被告之自白與事實相符，本案事證明
    確，被告犯行堪以認定，應依法論科。
二、論罪科刑：
  ㈠核被告所為，係犯刑法第339條第1項之詐欺取財罪及洗錢防
    制法第14條第1項之洗錢罪。被告為本案犯行，按卷內既存
    事證，僅能知悉被告曾將提領台新銀行帳戶內之款項轉交予
    綽號 「皮卡丘」之人，即被告除與綽號「皮卡丘」之人有
    接觸外，尚無從逕認被告知悉另有其他共犯存在，再者依本
    案詐欺情節係以網路傳送訊息方式為之，上開姓名年籍不詳
    、臉書暱稱「理財專家」之人，是否必然與「皮卡丘」或指
    示被告提供帳戶、提領款項者分屬不同之人，依現存卷內相
    關事證，同乏積極事證足資證明，自無從認定刑法第339條
    之4第1項第2款之「3人以上共同犯之」之加重條件，僅附此
    敘明。
　㈡被告上開行為，與綽號「皮卡丘」之人間，有犯意聯絡及行
    為分擔，依刑法第28條之規定，為共同正犯。
　㈢被告以一行為同時觸犯詐欺取財罪及洗錢罪，為想像競合犯
    ，應依刑法第55條規定，從一重之洗錢罪處斷。
　㈣被告於審判中自白洗錢犯行，應依洗錢防制法第16條第2項規
    定減輕其刑。
　㈤審酌被告為智識正常之成年人，竟提供友人帳戶資料予他人
    使用，並擔負提領款項之分工，使詐欺犯罪所得，得以隱匿
    、移轉，已侵害告訴人之財產法益，嚴重破壞社會交易安全
    ，同時增加檢警查緝及告訴人求償之困難，所為殊值非難，
    惟念其犯後已坦承犯行，知所悔悟，且按其分工內容，主觀
    惡性、介入程度及犯罪情節，相較於主要之籌劃者、主事者
    或實行詐騙者，顯然輕重有別，兼衡其素行、犯罪之動機、
    目的、手段、共同犯罪之參與程度、告訴人所受損害，暨其
    自陳高職畢業之智識程度及目前從事汽車美容工作，月收約
    3萬元，尚有母親需扶養之家庭生活狀況，再參酌被告迄今
    亦未與告訴人和解或取得原諒等一切情狀，量處如主文所示
    之刑，並就併科罰金刑部分，諭知易服勞役之折算標準。
三、沒收部分：　
　㈠被告於偵查中供稱並無從中獲有好處等語明確（見偵卷第139
    頁），又依卷內事證，亦乏積極證據證明被告就所參與之犯
    行曾獲取任何利益，自無從逕認被告因本案犯行獲有犯罪所
    得，爰不予諭知沒收或追徵其價額。
　㈡另按犯洗錢防制法第14條之罪，其所移轉、變更、掩飾、隱
    匿、收受、取得、持有、使用之財物或財產上利益，沒收之
    ，同法第18條第1項前段固定有明文，而其立法理由係為沒
    收洗錢行為標的之財物或財產上利益，惟該條文並未規定「
    不論屬於犯罪行為人與否」均沒收之，自仍以屬於被告所得
    管領、處分者為限，始應予以沒收。查被告就告訴人轉入之
    款項，於依指示提領後，已全數轉交予綽號「皮卡丘」之人
    ，卷內復查無其他積極事證足證其對於本件詐得款項有何事
    實上之管領或處分權限，故無庸依洗錢防制法第18條第1項
    前段宣告沒收，併此指明。
據上論斷，應依刑事訴訟法第273條之1第1項、第299條第1項前
段，洗錢防制法第14條第1項、第16條第2項，刑法第11條、第28
條、第339條第1項、第55條、第42條第3項前段，刑法施行法第1
條之1，判決如主文。
本案經檢察官丙○○偵查起訴，檢察官高智美到庭執行職務。
中　　華　　民　　國　　111 　年　　12　　月　　9 　　日
                  刑事第二十五庭  法  官  王綽光
上列正本證明與原本無異。
如不服本判決，應於判決送達後20日內敘明上訴理由，向本院提
出上訴狀 (應附繕本) ，上訴於臺灣高等法院。其未敘述上訴理
由者，應於上訴期間屆滿後20日內向本院補提理由書「切勿逕送
上級法院」。
                                  書記官  張家瑋
中　　華　　民　　國　　111 　年　　12　　月　　12　　日
附錄本案論罪科刑法條全文：
洗錢防制法第2條
本法所稱洗錢，指下列行為：
一、意圖掩飾或隱匿特定犯罪所得來源，或使他人逃避刑事追訴
    ，而移轉或變更特定犯罪所得。
二、掩飾或隱匿特定犯罪所得之本質、來源、去向、所在、所有
    權、處分權或其他權益者。
三、收受、持有或使用他人之特定犯罪所得。
洗錢防制法第14條
有第二條各款所列洗錢行為者，處7年以下有期徒刑，併科新臺
幣5百萬元以下罰金。
前項之未遂犯罰之。
中華民國刑法第339條
意圖為自己或第三人不法之所有，以詐術使人將本人或第三人之
物交付者，處5年以下有期徒刑、拘役或科或併科50萬元以下罰
金。
以前項方法得財產上不法之利益或使第三人得之者，亦同。
前二項之未遂犯罰之。